【裁判字號】    97,訴,181
【裁判日期】    970131
【裁判案由】    毒品危害防制條例
【裁判全文】
臺灣高雄地方法院刑事判決               97年度訴字第181號
公  訴  人  臺灣高雄地方法院檢察署檢察官
被      告  乙○○
                    （另案
上列被告因毒品危害防制條例案件，經檢察官提起公訴（96年度
毒偵字第10128 號），被告於本院準備程序中為有罪陳述，經合
議庭裁定由受命法官依簡式審判程序獨任審理，本院判決如下：
    主  文
乙○○施用第一級毒品，累犯，處有期徒刑玖月，扣案之第一級
毒品海洛因壹包（驗後淨重壹點零捌公克），沒收銷燬之。又施
用第二級毒品，累犯，處有期徒刑肆月，扣案之第二級毒品甲基
安非他命貳包（驗後淨重分別為零點伍玖貳公克、零點陸伍貳公
克），均沒收銷燬之。應執行有期徒刑壹年。扣案之第一級毒品
海洛因壹包（驗後淨重壹點零捌公克）及第二級毒品甲基安非他
命貳包（驗後淨重分別為零點伍玖貳公克、零點陸伍貳公克），
均沒收銷燬之。
    事  實
一、乙○○前於民國89年間因施用毒品案件，經本院90年度旗簡
    字第45號判決處有期徒刑5 月確定，甫於92年7 月11日執行
    完畢。另因於91年間施用毒品案件，經本院以91年度毒聲字
    第3082號裁定送觀察、勒戒，於91年7 月10日因無繼續施用
    傾向出所，嗣又於93年間因連續施用第一、二級毒品，經本
    院93年度訴字第3320號判處有期徒刑10月、4 月，及定應執
    行刑1 年確定，復經本院以94年度聲字第1407號裁定就其另
    犯之竊盜案件，合併定應執行應執行有期徒刑2 年9 月，於
    93年12月31日入監執行，至95年11月22日因縮短刑期假釋出
    監，假釋期間付保護管束，又於假釋期間內另犯他案，而遭
    撤銷假釋並執行殘刑4 月27日。詎猶不知悔改，又分別基於
    施用第二級毒品甲基安非他命及第一級毒品海洛因之犯意，
    於96年11月7 日晚間7 時許，在其位於高雄縣杉林鄉○○村
    ○○路174 號住處內，以將甲基安非他命置於玻璃球，以火
    燒烤成煙，口鼻吸食煙霧之方式，施用甲基安非他命1 次；
    復於96年11月9 日下午5 、6 時許，在高雄市三民區之後火
    車站廁所內，以將海洛因摻入香菸內吸食之方式，施用海洛
    因1 次。嗣於96年11月9 日晚間9 時5 分許，在高雄市三民
    區○○○路100 號前為警查獲，扣得海洛因1 包（驗後淨重
    1.08公克、空包裝重0.25公克、純度21.72 ％、純質淨重
    0.23公克）與甲基安非他命2 包（驗後淨重分別為0.592 公
    克、0.652 公克），經採取尿液送驗後，呈現甲基安非他命
    與嗎啡類之陽性反應，始知上情。
二、案經高雄市政府警察局報請臺灣高雄地方法院檢察署檢察官
    偵查起訴。
    理  由
一、本件被告乙○○所犯係死刑、無期徒刑、最輕本刑為3 年以
    上有期徒刑以外之罪，其於準備程序中就被訴事實為有罪之
    陳述，經法官告知簡式審判程序之旨，並聽取公訴人及被告
    之意見後，認為適宜由受命法官獨任進行簡式審判程序，依
    刑事訴訟法第273 條之1 第1 項規定，裁定由受命法官獨任
    進行審判程序，合先敘明。
二、上揭犯罪事實，業據被告於本院審理中坦承不諱，並有海洛
    因1 包及甲基安非他命2 包扣案足憑，又被告為警查獲後所
    採集之尿液，經送請高雄市立凱旋醫院以酵素免疫法(EIA)
    及氣相層析質譜法 (GC/MS)方法檢驗結果，呈甲基安非他命
    及嗎啡陽性反應，此有該醫院96年11月19日濫用藥物尿液檢
    驗報告及嫌疑人尿液採證代碼表各1 紙附卷可稽（偵卷第15
    、16頁），至其為警查獲時扣得之白色粉末1 包及晶體2 包
    ，分經送由法務部調查局及高雄醫學大學附設中和紀念醫院
    檢驗結果，認定含有海洛因成分（淨重1.08公克、空包裝重
    0.25公克、純度21.72 ％、純質淨重0.23公克）及甲基安非
    他命之陽性結果（驗後淨重分別為0.592 公克、0.652 公克
    ），此亦有法務部調查局96年12月15日鑑定書1 紙及高雄醫
    學大學附設中和紀念醫院97年1 月22日檢驗報告2 紙在卷可
    參（偵卷第17頁、本院卷第28、28-1頁），足徵被告前開施
    用第一級毒品海洛因及施用第二級毒品甲基安非他命各1 次
    之自白，核與事實相符，堪可採為論罪科刑之依據。
三、按修正之毒品危害防制條例第20條就施用毒品者，祇於「初
    犯」及「5 年後再犯」2 種情形，有其追訴條件之限制，即
    須於初犯經觀察、勒戒或強制戒治釋放後，5 年內均無施用
    毒品之行為，始能認其前所實施之觀察、勒戒或強制戒治已
    足遮斷毒癮，而得於5 年後再犯時，再予適用初犯之規定，
    重行觀察、勒戒等程序。倘5 年內已經再犯，被依法追訴處
    罰，縱其第3 次（或第3 次以上）施用毒品之時間在初犯釋
    放5 年以後，即與「5 年後再犯」之情形有別，且因已於「
    5 年內再犯」，顯見其再犯率甚高，原實施觀察、勒戒或強
    制戒治，已無法收其實效，而無5 年戒斷期之存在，自無再
    經觀察、勒戒及強制戒治之必要，應得逕行追訴處罰。本件
    被告前於91年間因施用毒品案件，經施以觀察、勒戒，並於
    91年7 月10日認無繼續施用傾向而出所，嗣於93年間，復因
    施用毒品，而由本院以93年度訴字第3320號判決判處有期徒
    刑10月、4 月，及定應執行刑1 年確定，與另件竊盜案又合
    併定應執行刑，並於93年12月31日入監執行，至95年11月22
    日因縮短刑期假釋出監，有卷附臺灣高等法院被告前案紀錄
    表在卷可稽，故被告既曾於「5 年內再犯」，且經法院判處
    罪刑確定，其再度於96年11月7 日及同月9 日因分別施用甲
    基安非他命及海洛因而被查獲等情，即非屬該條例第20條第
    3 項所定「5 年後再犯」之情形，檢察官逕行依毒品危害防
    制條例第23條第2 項之規定，予以追訴，自屬適法，附此敘
    明。
四、核被告所為，係犯毒品危害防制條例第10條第1 項之施用第
    一級毒品罪及同條第2 項之施用第二級毒品罪。又其施用第
    一級、第二級毒品前後持有該毒品之低度行為，應分別被其
    施用之高度行為所吸收，不另論罪。被告所犯前開2 罪間，
    犯意各別，行為互殊，應予分論併罰。又被告有如上事實欄
    所述前科事實，有前開臺灣高等法院被告前案紀錄表1 份在
    卷可查，其於92年7 月11日受有期徒刑執行完畢後，5 年以
    內故意再犯本件有期徒刑以上之2 罪，均為累犯，均應依法
    加重其刑。爰審酌被告前有施用毒品之不良素行，且經觀察
    、勒戒及執行徒刑後，仍未能徹底戒絕毒品，顯見其意志不
    堅，且有失政府制定毒品危害防制條例之立法美意，本不宜
    寬貸，惟念其施用毒品乃屬自戕一己之身體健康，尚未害及
    他人，且犯後終知能坦承犯行等一切情狀，分別量處如主文
    所示之刑及定其應執行之刑。至扣得之海洛因1 包（驗後淨
    重1.08公克、空包裝重0.25公克、純度21.72 ％、純質淨重
    0.23公克）及甲基安非他命2 包（驗後淨重分別為0.592 公
    克、0.652 公克），分具海洛因及甲基安非他命之成分，均
    經鑑定無訛，已如前述，應屬違禁物，不問屬於犯人所有與
    否，均依毒品危害防制條例第18條第1 項前段規定，應沒收
    銷燬之。
據上論斷，應依刑事訴訟法第273 條之1 第1 項、第284 條之1
、第299 條第1 項前段，毒品危害防制條例第10條第1 項、第2
項、第18條第1 項前段，刑法第11條、第47條第1 項、第51條第
5 款，判決如主文。
本案經檢察官甲○○到庭執行職務。
中    華    民    國    97    年    1     月    31    日
                  刑事第十二庭  法  官  葉文博
以上正本證明與原本無異。
如不服本判決應於收受本判決後10日內向本院提出上訴書狀，並
應敘述具體理由，如未敘述上訴理由者，應於上訴期間屆滿後20
日內補提理由書狀於本院（均須按他造當事人之人數附繕本）「
切勿逕送上級法院」。
中    華    民    國    97    年    1      月    31   日
                                書記官  李柏親
附錄本判決論罪法條全文：
毒品危害防制條例第10條：
施用第一級毒品者，處6 月以上5 年以下有期徒刑。
施用第二級毒品者，處3 年以下有期徒刑。


司法院資訊處製作；財團法人民間司法改革基金會備份。
